臺灣桃園地方法院民事判決
110年度訴字第2474號
原      告  江明樺  
訴訟代理人  邱顯丞律師
被      告  李佳賢  
訴訟代理人  邱清銜律師
            張必昇律師
上列當事人間請求侵權行為損害賠償事件，本院於民國111 年4
月15日言詞辯論終結，判決如下：
    主      文
一、被告應給付原告新臺幣肆拾伍萬元，及自民國一一○年十二
    月二十二日起至清償日止，按年息百分之五計算之利息。
二、原告其餘之訴駁回。
三、訴訟費用由被告負擔百分之五三，餘由原告負擔。
四、本判決第一項得假執行。但被告得以新臺幣肆拾伍萬元預供
    擔保而免為假執行。
五、原告其餘假執行之聲請駁回。
 　 事實及理由
一、原告主張：伊與訴外人甲○○結縭12年多，育有一子一女，甲
    ○○於民國110年10月開始頻繁加班晚歸，並以密碼鎖定其手
    機之通訊軟體，伊因心生懷疑而質問甲○○並檢閱其手機後，
    始發現甲○○於通訊軟體以「親愛的」稱呼其任職之基祐企業
    股份有限公司（下稱基祐公司）廠長即被告，並發現兩人於
    車上嘴對嘴之合照，甲○○當下坦承與被告曾發生多次性行為
    。伊與甲○○於同年11月4日簽署離婚協議書，甲○○並立切結
    書保證，若其與被告再有往來，願放棄子女之撫養權，然伊
    於翌日發現甲○○與被告仍有聯繫，伊遂於同月23日與甲○○決
    定分居，並於同月30日辦妥離婚登記。伊曾至被告公司欲與
    被告溝通其與甲○○間不當關係之問題，惟被告除當眾回絕外
    ，更以言語詆毀甲○○，令伊悲憤難平。經上開種種事端，伊
    終憂鬱成疾，經醫生診斷罹患中度躁鬱症，需接受心理治療
    6個月，伊因此支出醫療費用新臺幣（下同）3萬1,960元、
    請病假之工作薪資損失4,219元及因離婚分居而導致承租之
    社會住宅不符法定要件而退租，並支付1個月違約金8,900元
    ，另因被告之侵權行為致伊受有重大精神痛苦，故請求80萬
    元精神慰撫金。綜上，爰依民法第184條第1項、第195條第1
    項、第3項規定，請求被告給付損害賠償，並聲明：㈠被告應
    給付原告84萬5,079元及自起訴狀繕本送達翌日起至清償日
    止，按年息百分之5計算之利息。㈡願供擔保請准宣告假執行
    。
二、被告則以：伊係基祐公司之廠長，甲○○係公司之會計，彼此
    鮮有接觸，伊於110年10月方認識甲○○，對其婚姻狀況並不
    了解，伊與甲○○交往期間甚短，且其知悉伊係有配偶之人，
    是甲○○自有可能避談或隱瞞其婚姻狀況，其雖到庭證稱有告
    知伊其已婚一事，惟甲○○或因原告壓力下始到庭為不利伊之
    陳述，故其證詞憑信性應屬有疑，實不足證伊與甲○○交往期
    間即知悉其已婚之事，且伊否認與甲○○有發生性行為，縱有
    性行為，亦與親吻行為同係於知悉甲○○已婚一事前。伊否認
    有原告所稱以言語詆毀甲○○乙節，又伊與甲○○僅交往短短一
    個多月，伊知悉其已婚後即停止此不當關係，是縱認伊有不
    法侵害行為，亦難認達情節重大之程度，另躁鬱症多為長期
    之精神抑鬱積累所致，伊與甲○○相識時間甚短，是原告因罹
    患躁鬱症應非伊行為所致，原告據此主張之醫療費用、薪資
    損失及違約金均與本件侵權行為無相當因果關係。再者，配
    偶權是否為民法第184條第1項規定所指之之權利，實務上非
    無疑義，且配偶權係基於婚姻契約所生之誠實義務，應僅得
    對婚姻契約之當事人主張，若於婚姻契約外之第三人主張有
    配偶權之侵害，應以第三人主觀上有故意為前提等語，資為
    抗辯，並聲明：㈠原告之訴駁回。㈡如受不利判決，願供擔保
    請准宣告免為假執行。
三、本院之判斷：
　　原告主張其與甲○○結婚多年，育有兩名子女，於婚姻關係存
    續中，甲○○與被告在車上親嘴，嗣於110年11月4日與甲○○簽
    署離婚協議書，並立切結書保證，若甲○○與被告再有往來，
    願放棄子女之撫養權，然甲○○與被告仍有聯繫，乃於同年月
    23日與甲○○分居，並於同年月30日辦妥離婚登記等情，業據
    原告提出接吻照、離婚協議書等為憑（見本院卷第19至22頁
    ），且為兩造所不爭執，應堪屬實。惟原告主張被告明知甲
    ○○已婚，而於甲○○婚姻關係存續期間有侵害其配偶權之行為
    等情，則為被告所否認，並以前詞置辯。
　㈠按「因故意或過失，不法侵害他人之權利者，負損害賠償責
    任。故意以背於善良風俗之方法，加損害於他人者亦同」、
    「不法侵害他人之身體、健康、名譽、自由、信用、隱私、
    貞操，或不法侵害其他人格法益而情節重大者，被害人雖非
    財產上之損害，亦得請求賠償相當之金額」、「前2 項規定
    ，於不法侵害他人基於父、母、子、女或配偶關係之身分法
    益而情節重大者，準用之」，民法第184 條第1 項、第195 
    條第1 項前段、第3 項分別定有明文。又婚姻係以夫妻之共
    同生活為其目的，配偶應互相協力保持其共同生活之圓滿安
    全及幸福，而夫妻互守誠實，係為確保其共同生活之圓滿安
    全及幸福之必要條件，故應解為配偶因婚姻契約而互負誠實
    之義務，配偶之一方行為不誠實，破壞共同生活之圓滿安全
    及幸福者，即為違反因婚姻契約之義務而侵害他方之權利（
    最高法院55年台上字第2053號判例參照）。經查：
　⒈揆諸上開說明，所謂配偶權，指配偶間因婚姻而成立以互負
    誠實義務為內容的權利。職是，如明知為他人配偶卻故與之
    交往，其互動方式依社會一般觀念，已足以動搖婚姻關係所
    重應協力保持共同生活圓滿安全幸福之忠實目的時，茍配偶
    確因此受精神上痛苦，自亦得依法請求賠償。是侵害配偶權
    之行為，並不以通姦行為為限，倘夫妻任一方與他人間存有
    逾越結交普通朋友等一般社交行為之不正常往來，其行為已
    逾社會一般通念所能容忍之範圍，已達破壞婚姻共同生活之
    圓滿安全及幸福之程度，即足當之。況且婚姻係以夫妻之共
    同生活為其目的，配偶應互相協力保持其共同生活之圓滿安
    全及幸福，而夫妻互守誠實，係為確保其共同生活之圓滿安
    全及幸福之必要條件，故應解為配偶因婚姻契約而互負誠實
    之義務，配偶之一方行為不誠實，破壞共同生活之圓滿安全
    及幸福者，即為違反因婚姻契約之義務而侵害他方之權利，
    而與配偶共同侵害他方權利之行為人，同應負侵權行為損害
    賠償之責。綜上，被告抗辯配偶權是否為民法第184條第1項
    規定所指之之權利，且配偶權係基於婚姻契約所生之誠實義
    務，應僅得對婚姻契約之當事人主張云云，自無可採。
　⒉原告聲請證人甲○○到庭作證，經證人甲○○於本院具結證稱：
    伊於108年間進基祐公司而認識被告，伊與被告自110年10月
    初開始交往，至110年11月22日離職後，就没有往來，伊與
    被告交往時，我們彼此知道對方均有婚姻關係存在，交往時
    有一起出遊，也有發生過性行為1次，親吻照片（提示）就
    是在110年10月照的等情（見本院卷第79至85頁），復有上
    開親吻照片可憑（見本院卷第19頁），足見被告於原告及甲
    ○○婚姻存續期間，於110年10月初至同年11月22日間與甲○○
    交往，並有出遊、親吻及發生1次性行為。至被告辯稱其不
    知甲○○之婚姻狀況云云，自不可採信。又原告嗣後提出其與
    證人甲○○於110年12月8日之錄音譯文（見本院卷第99至103
    ），以證明甲○○係從110年9月即與被告交往並發生性行為，
    且與每次出遊均有發生性行為等情，惟證人甲○○係原告聲請
    到庭作證，且經具結後證述，以擔保其證述之真實性，顯較
    原告私自錄製其與甲○○對話內容具可靠性，況且原告既然於
    110年12月8日已持有上開錄音檔案，然證人甲○○於111年3月
    11日至本院作證時，卻未持上開錄音譯文彈劾證人甲○○證述
    之憑信性，本院審酌上情，上開110年12月8日錄音譯文憑信
    性顯較證人甲○○具結後之證述為低，自難為不利被告之認定
    。
　⒊以上，被告與甲○○所為親密交往、性行為已逾越一般男女正
    常交往分際，非社會通念所得容忍，顯已嚴重破壞原告與甲
    ○○間婚姻生活之維持，自屬以背於善良風俗之方法，且加損
    害於原告自屬情節重大，堪認原告受有損害，原告依上開規
    定請求被告賠償損害，自屬有據。　　
  ㈡原告請求被告賠償醫療費用3萬1,960元、工作薪資損失4,219
    元及因離婚而導致承租之社會住宅不符法定要件而退租，並
    支付1個月違約金8,900元、80萬元精神慰撫金部分：
  ⒈醫療費用、工作薪資損失、違約金損失：
　　原告雖主張因被告前開侵權行為，已支付精神科就診費用1,
    320元及心理治療費用960元，及預計將來須支付精神科就診
    、心理治療各4,400元、2萬5,280元，合計3萬1,960元，另
    有工作薪資損失4,219元及違約金損害8,900元云云；然查，
    原告就其主張，雖提出衛生福利部桃園療養院診斷證明書、
    醫療費用收據、自費項目收費標準一覽表、請假明細、新光
    鋼鐵股份有限公司薪資支付明細、LINE翻拍照片等為佐（見
    本院卷第23至25頁、第27至35頁），惟依上開原告所提出證
    據，僅能證明原告確有支出醫療費用、工作上有請假及支付
    退租之違約金等節，然此部分復經被告抗辯與本件侵權行為
    無相當因果關係，而原告未進一步舉證上開醫療費用、工作
    損失及支付違約金與本件被告之侵權行為有何相當因果關係
    存在，是此部分請求，尚難准許。
  ⒉精神慰撫金：
　　按不法侵害他人之人格權，被害人受有非財產上損害，請求
    加害人賠償相當金額之慰撫金時，法院對於慰撫金之量定，
    應斟酌實際加害情形、所造成之影響、被害人痛苦之程度、
    兩造之身份地位、經濟情形及其他一切狀況，以核定相當數
    額（最高法院47年台上字第1221號、51年台上字第223 號判
    例意旨參照）。審酌原告與甲○○結婚多年，並育有2 名子女
    ，原告對婚姻生活已有相當之投入及經營，及被告與甲○○之
    交往狀況，對原告配偶權之侵害程度非微，且終至原告與甲
    ○○離婚，暨綜合兩造之年齡、身分、地位、經濟狀況，被告
    交往情形及期間，並參酌兩造稅務電子閘門所得調件明細表
    之財產所得收入等一切情狀，原告因被告與甲○○之侵權行為
    所造成非財產上損害之數額，於45萬元之範圍內堪屬適當，
    逾此範圍部分，則非有據。
四、按給付無確定期限者，債務人於債權人得請求給付時，經其
    催告而未為給付，自受催告時起，負遲延責任。其經債權人
    起訴而送達訴狀，或依督促程序送達支付命令，或為其他相
    類之行為者，與催告有同一之效力；遲延之債務，以支付金
    錢為標的者，債權人得請求依法定利率計算之遲延利息；應
    付利息之債務，其利率未經約定，亦無法律可據者，週年利
    率為5 ％，民法第229 條第2 項、第233 條第1 項前段及第2
    03 條分別定有明文。查本件係屬侵權行為損害賠償之債，
    屬無確定期限；又係以支付金錢為標的，則依前揭法律規定
    ，原告就被告應給付之金額部分，得請求自催告時起，加計
    法定遲延利息。茲因本件原告之起訴狀繕本既已於110 年12
    月21日送達被告，有本院送達證書在卷可稽（見本院卷第41
    頁），則原告請求被告給付自起訴狀繕本送達翌日即110 年
    12月22日起至清償日止，按年息百分之5 計算之法定遲延利
    息，即為有理由。
五、從而，原告依侵權行為之法律關係，請求被告給付45萬元，
    及自110年12月22日起至清償日止，按年息5%計算之利息，
    為有理由，應予准許，逾此範圍部分，為無理由，應予駁回
    。又按所命給付之金額或價額未逾50萬元之判決，法院應依
    職權宣告假執行，民事訴訟法第389 條第1 項第5 款定有明
    文。又本件原告勝訴部分，兩造分別陳明願供擔保請准宣告
    假執行或免為假執行，惟按所命給付之金額或價額未逾50萬
    元之判決，法院應依職權宣告假執行，民事訴訟法第389 條
    第1 項第5 款定有明文，是被告應給付之金額未逾50萬元，
    揆諸前開之規定，本院爰依職權宣告假執行，原告就該部分
    陳明願供擔保聲請宣告假執行，僅係促請法院上開職權宣告
    之發動，本院就此部分不另為准駁之諭知，另酌定被告供所
    定金額之擔保後，得免為假執行。至原告敗訴部分，因其訴
    業經駁回，故該部分之假執行聲請已失所附麗，爰併予駁回
    。
六、本件事證已臻明確，兩造其餘攻擊防禦方法及所提證據，經
    本院審酌後，認於判決結果均不生影響，爰不一一予以論駁
    贅述。
七、據上論結，本件原告之訴為一部有理由，一部無理由，依民
    事訴訟法第79條、第389 條第1 項第5 款，判決如主文。
中　　華　　民　　國　　111 　年　　5 　　月　　12　　日
                  民事第一庭  法  官  紀榮泰
正本係照原本作成。
如對本判決上訴，須於判決送達後二十日內向本院提出上訴狀。
如委任律師提起上訴者，應一併繳納上訴審裁判費。
中　　華　　民　　國　　111 　年　　5 　　月　　16　　日
                              書記官  郭力瑜